臺灣臺中地方法院民事判決　　　　　　　100年度訴字第260號
原　　　告　何昭慧
訴訟代理人　陳慶尚律師
複　代理人　葉又華律師
　　　　　　王德鵬
被　　　告　陳桂芳
訴訟代理人　林正誼
　　　　　　賴憲懋
上列當事人間請求損害賠償事件，本院於民國100年5月5日言詞
辯論終結，判決如下：
    主      文
被告應給付原告新台幣壹拾萬捌仟柒佰壹拾陸元及自民國九十九
年十二月三十一日起至清償日止，按年息百分之五計算之利息。
原告其餘之訴駁回。
訴訟費用由被告負擔百分之十七，餘由原告負擔。
本判決原告勝訴部分得假執行。但被告如以新台幣壹拾萬捌仟柒
佰壹拾陸元為原告預供擔保，得免為假執行。
原告其餘假執行之聲請駁回。
    事實及理由
一、原告起訴主張：
(一)、訴外人卓建全於民國98年10月17日下午1時25分許，駕駛原
    告所有車牌號碼1858-NT自小客車（下稱系爭車輛），沿台
    中市○區○○路由忠明路往華美街方向行駛，途經博館路與
    華美西街交岔路口處，適被告駕駛車牌號碼4206－HM號自小
    客車，沿華美西街由台中港路往忠明路方向行駛，竟未注意
    車狀況，且未讓幹道車先行，致所駕自小客車撞擊原告所有
    系爭車輛，致系爭車輛右前車頭、右前輪、右側車身受損。
    系爭車輛因前述事故計支出：
    1.修復費用：修復工資新臺幣（下同）9萬6637元、零件與
      烤漆部分合計59萬5123元，惟零件與烤漆59萬5123元部分
      ，依平均法計算攤提折舊後為28萬2608元，再加上工資9
      萬6637元，其費用為37萬9245元。
    2.拖吊費用：車禍發生後，系爭車輛從台中拖吊至桃園修復
      支出拖吊費1575元。
    3.跌價損失：系爭車輛係94年8月出廠，購入金額為250 萬
      元，依「權威車訊」專業車價雜誌顯示，系爭車輛如未發
      生車禍，98年11月市場價值為150萬元，系爭車輛修復後
      ，原告僅以124萬出售予訴外人陳通富，是原告因此受有
      26萬元之跌價損失。
(二)、本件被告行經之交岔路口設有閃光紅燈號誌，依道路交通標
    誌標線號誌設置規則第211條第1項第2款規定，閃光紅燈表
    示停車再開，車輛應減速接近，先停止於交岔路口前，讓幹
    道車先通行後認為安全時，方得續行；同法第229條規定，
    交岔路口未達設置行車管制號誌之標準，得於幹道設置閃光
    黃燈，於支道設置閃光紅燈。由此可知，被告行經路線係屬
    支線道。本案車禍發生當日，號誌雖未運行，但依道路交通
    安全規則第l02條第1項第2款前段規定，車行至無號誌或號
    誌故障而無交通指揮人員指揮之交岔路口，支線道車應暫停
    讓幹線道車先行。被告為支線道車，應暫停讓原告幹線道車
    先行。再者，依道路交通安全規則第102條第1項第2款中段
    規定「車道數相同時，轉彎車應暫停讓直行車先行」，本件
    被告為右轉車，原告為直行車，車禍之發生，係因被告未暫
    停讓原告直行車先行，故應可歸責於被告。
(三)、本件事故發生之交岔路口，雖沒有明顯區○○○道或支線道
    。惟原告車行方向，原為閃黃燈，被告車行方向，原為閃紅
    燈，在此情況下，被告應先禮讓原告，惟當天燈號未作動，
    故兩造車禍之過失比例應相同為宜。
(四)、並聲明：被告應給付原告64萬820元（379245＋1575＋26000
    0＝640820元）及自起訴狀繕本送達被告之翌日起至清償日
    止，按年息百分之5計算之利息；並願以現金或無記名可轉
    讓定期存單供擔保，請准宣告假執行。
二、被告則以：
(一)、系爭車輛，因本件事故受損支出修復費用雖為69萬3335元(
    即拖吊費用1575元、工資9萬6637元、零件烤漆材料費用59
    萬5123元)，惟系爭車輛為94年8月出廠（以94年8月15日計
    算）至98年10月17日車禍發生時，車輛使用期間已有4年3
    月，則其零件依行政院所頒「固定資產耐用年數表」及「固
    定資產折舊率表」之規定，車輛之耐用年數為五年，依定率
    遞減法每年折舊千分之369，折舊後之零件、烤漆材料費用
    應為8萬5643元。故原告得請求系爭車輛之回復原狀費用，
    應為18萬3855元（計算式：工資96637+零件、烤漆材料費用
    85643＋拖吊費1575＝183855元）。
(二)、原告另主張：系爭車輛發生事故前之車價為l50萬元，修復
    完成後，該車僅以l24萬元賣出，故受有26萬元之價值減損
    云云。惟此一部分，非屬回復原狀之必要費用。又原告係以
    汽車雜誌之刊載，證明該車當時市場價格為150萬元，被告
    否認其真正，原告應舉證證明。且按損害賠償，除法律另有
    規定或契約另有訂定外，應以填補債權人所受損害及所失利
    益為限，為民法第226條第1項所明定。是物被毀損時，損害
    賠償請求權人得選擇依民法第l96條之規定，請求加害人賠
    償其物因毀損所減少之價額；亦得選擇依民法第213條第1項
    請求加害人回復該物損害發生前之原狀，於定相當期限催告
    後，逾期不為回復或不能回復原狀或回復原狀顯有困難時，
    請求以金錢賠償其損害，或選擇依民法第2l3條第3項，請求
    加害人支付回復原狀所必要之費用，以代回復原狀。即損害
    賠償之目的在於填補所生之損害，其應回復者，係應有之狀
    態，自應將損害事故發生後之變動狀況考慮在內；故於物被
    毀損時，被害人除得請求賠償修復費用外，就其物因毀損所
    減少之價值，於超過修復衍用之差額範圍內，仍得請求賠付
    （最高法院92年度台上字第2746號判決參照）；是原告依上
    揭規定選擇以金錢賠償其修復費用，併請求其物因毀損所減
    少之價值者，須於該物因毀損所減少之價值，超過修復衍生
    之差額範圍內，始得請求；若該選擇修復費用之金錢賠償，
    已足以彌補其所受損害者，再行請求其物因毀損所減少之價
    值，即不應准許。原告主張其車輛受損支出修理費69萬3335
    元，並請求受有交易價值減少26萬元差額，惟交易價值減損
    部分，並未逾修復費用金額69萬3335元，揆諸前揭說明，原
    告請求該車交易價值減少之差額26萬元，即無理由。
(三)、再者，98年l1月23日台灣省台中市區車輛行車事故鑑定委員
    會鑑定意見書鑑定意見表示：「卓建全駕駛自小客車行至無
    號誌交岔路口未讓右方車先行，為肇事主因」，經台灣省車
    輛行車事故覆議鑑定委員會覆議後，於99年2月1日亦表示「
    卓建全駕駛自小客車，行經閃光號誌無動作交岔路口未暫停
    讓右方車先行，為肇事主因」。綜上所述，原告為本事故之
    肇事主因，至少佔70%肇事責任，被告僅需負擔30%肇事責任
    等語，資為抗辯。
(四)、並聲明：原告之訴及假執行之聲請均駁回；如受不利判決，
    願供擔保請准宣告免為假執行。
三、本院判斷：
(一)、原告主張：訴外人卓建全於98年10月17日下午1時25分許，
    駕駛原告所有系爭車輛，沿台中市○區○○路由忠明路往華
    美街方向行駛，途經博館路與華美西街交岔路口處，適被告
    駕駛車牌號碼4206－HM號自小客車，沿華美西街由台中港路
    往忠明路方向行駛，竟未注意車狀況，致撞擊原告所有系爭
    車輛，致系爭車輛受損之事實，業據原告提出事故照片多紙
     、系爭車輛行車執照、聯立賓土中壢廠估價單為證，並經
    本院調閱臺中市○○○道路交通事故現場圖、調查報告表、
    談話紀錄表、道路交通事故初步分析研判表影本在卷可憑，
    且為被告所不爭執，自堪信為真實。
(二)、按因故意或過失，不法侵害他人之權利者，負損害賠償責任
    ；負損害賠償責任者，除法律另有規定或契約另有訂定外，
    應回復他方損害發生前之原狀；第一項情形，債權人得請求
    支付回復原狀所必要之費用，以代回復原狀，民法第184 條
    第1項前段、第213條第1項、第3項分別定有明文。次按物被
    毀損時，被害人除得依民法第196條請求賠償外，並不排除
    民法第213條至第215條之適用。依民法第196條請求賠償物
    被毀損所減少之價額，得以修復費用為估定之標準，但以必
    要者為限（例如：修理材料以新品換舊品，應予折舊）。
    被害人如能證明其物因毀損所減少之價額，超過必要之修復
    費用時，就其差額，仍得請求賠償（最高法院77年度第9次
    民事庭會議決議可資參照）。本件被告應負侵權行為損害賠
    償責任，已如前述，則原告請求之金額是否准許，分述如下
    ：
    1.原告主張系爭車輛因被告侵權行為造成損毀，支出零件、
      烤漆材料費用59萬5123元、工資9萬6637元、拖吊費用
      1575元等情，業據其提出聯立賓士中壢廠估價單影本為證
      ，復為被告所不爭執，應屬可採。
    2.惟其中零件、烤漆材料費用59萬5123元應予折舊計算：
      查系爭車輛廠牌為BENZ，94年8月出廠至98年10月17日車
      禍發生時，車輛使用期間已有4年3月，其零件依行政院所
      頒「固定資產耐用年數表」及「固定資產折舊率表」之規
      定，車輛之耐用年數為五年，依平均法，每年折舊百分之
      二十；依定率遞減法，每年折舊千分之三六九。另據營利
      事業所得稅查核準則第95條第6款規定「固定資產提列折
      舊採用平均法或定率遞減法者，以一年為計算單位，其使
      用期間未滿一年者，按實際使用之月數相當於全年之比例
      計算之，不滿一月者，以月計。」依此方式計算，系爭車
      輛如採用平均法計算折舊，其零件、烤漆部分折舊後之殘
      值額應為17萬3578元【計算式：取得成本595123(耐用
      年數5+1)＝殘價99187；(取得成本595123－殘價99187)
      折舊率0.2年數(4+3/12)＝折舊額421545，是本件經
      扣除折舊後，其得請求之零件烤漆材料費用應為17萬3578
      元(即0000000000000＝173578)】；依定率遞減法計算，
      折舊後之零件、烤漆材料費用為8萬5643元【計算方式：
      0000000(1-0.369)(1-0.369)(1-0.369)(1
      -0.369)(1-0.3693/12)＝85643】。加計工資（9萬6637
      元）後，採平均法計算之修復費用為27萬0215元；採定率
      遞減法計算之修復費用為18萬2280元，亦為兩造所不爭執
      。
    3.本院參酌系爭車輛為進口高價房車，該廠牌車輛性能、品
      質普受一般大眾肯定，其中古車之市價行情，亦較一般國
      產或中價位汽車為高，乃眾所周知，此參酌原告在本件事
      故後，系爭車輛仍以124萬元價格賣出，益可證明此一事
      實。故本院認系爭車輛之零件、烤漆折舊方式，以採用平
      均法較為接近市價。故系爭車輛之修復費用，經折舊計算
      （270215元），加計拖吊費用（1575元）後，應為27萬
      1790元。
    4.另系爭車輛於98年10月17日受損前之市場交易價額約為
      152 萬元，經事故撞損修復後，其正常行情車價約為125
      萬元，其價值減損約27萬元，有100年4月7日台北市汽車
      商業同業公會鑑定函文在卷可憑。是原告主張系爭車輛因
      本件車禍事故，受有26萬元之跌價損失，尚非無據。惟如
      上所述，系爭車輛之修復費用為27萬0215元，已逾原告主
      張交易貶損價值26萬元（亦逾鑑定價值減損27萬元），依
      前述說明，系爭車輛因毀損所減少之價額，既未超過必要
      之修復費用，則原告另請求系爭車輛交易價值減少差額26
      萬元部分，即不應允許。
(三)、與有過失之認定：
  1.按損害之發生或擴大，被害人與有過失者，法院得減輕賠償
    金額或免除之；前二項之規定，於被害人之代理人或使用人
    與有過失者，準用之，民法第217條第1項、第3項分別定有
    明文。民法第217條第1項規定之目的在謀求加害人與被害人
    間之公平，倘受害人於事故之發生亦有過失時，由加害人負
    全部賠償責任，未免失諸過酷，是以賦與法院得不待當事人
    之主張，減輕其賠償金額或免除之職權。換言之，基於過失
    相抵之責任減輕或免除，非僅為抗辯之一種，亦可使請求權
    全部或一部為之消滅，故裁判上得以職權斟酌之（最高法院
    85年台上字第1756號判例參照）。再按汽車行至無號誌或號
    誌故障而無交通指揮人員指揮之交岔路口，未設標誌、標線
    或號誌劃分幹、支線者…車道數相同時…，同為直行車或轉
    彎車者，左方車應暫停讓右方車先行；行經…無號誌之交岔
    路口…，應減速慢行，作隨時停車之準備，道路交通安全規
    則第102條第1項第2款、第93條第1項第2款分別定有明文。
  2.本件車禍肇事經過，係被告駕車沿華西街由台中港路往忠明
    路方向行駛，至華美西街與博館路口處，適訴外人卓建全駕
    駛系爭車輛於其左方沿博館路由忠明路往華美街方向直行，
    兩車發生碰撞肇事。肇事路口，事件發生時無號誌（閃光號
    誌未運作），兩車行駛道路並未劃分幹、支線道，進入路口
    方向之車道數相同，且兩造均係直行車，依行駛關係位置，
    原告為左方車，被告為右方車等情，有現場圖繪示、調查報
    告表、談話紀錄表、道路交通事故初步分析研判表影本在卷
    可憑，並為兩造所不爭執。依此事證判斷，本院認本案事故
    之發生，係因卓建全駕駛自小客車行，行經閃光號誌無動作
    交岔路時，左方車疏未暫停讓右方車先行，為肇事主因；被
    告駕駛自小客車行經無號誌交岔路口疏未減速慢行，為肇事
    次因。何況本件經送請臺灣省臺中市區車輛行車事故鑑定委
    員會、臺灣省車輛行車事故覆議鑑定委員會鑑定結果，亦同
    此認定，有鑑定報告影本在卷可憑。因之，本院審酌被告及
    訴外人卓建全就本件車禍發生之過失情節及原因力大小，認
    本件損害賠償之過失，應由被告負擔40%，訴外人卓建全負
    擔60%，始為允當。
  3.系爭車輛由訴外人卓建全駕駛，為原告之使用人，依前開規
    定，原告自應承擔其使用人之過失，始為妥適，故應認原告
    對於本件車禍之發生，亦與有過失。因此，本院認被告就本
    件車禍應負擔40%之過失責任，原告之使用人應負擔60%之過
    失責任。依此，被告對原告所負之損害賠償責任應酌減至本
    應負損害賠償責任40%程度，經依此方式酌減後，被告應賠
    償原告之金額，為10萬8716元(計算式：2717900.4＝
    108716)。
四、綜上所述，原告本於侵權行為之損害賠償請求權，請求被告
    給付10萬8716元及自起訴狀繕本送達翌日即99年12月31 日
    起至清償日止，按年息百分之5計算之法定利息之範圍，洵
    屬正當，應予准許。逾此部分之請求，為無理由，應予駁回
    。
五、本件原告勝訴部分，為所命給付金額未逾50萬元之判決，爰
    依職權宣告假執行，原告就此部分所為供擔保假執行之聲請
    ，僅在促使本院發動職權，自無庸另為准駁之裁判；至原告
    敗訴部分，其假執行之聲請已因訴之駁回而失所依據，應予
    駁回。而被告陳明願供擔保請准宣告免為假執行，就原告勝
    訴部分，經核尚無不合，爰酌定相當擔保金額准許之。
六、本件事證已臻明確，兩造其餘攻擊、防禦方法及所提出之各
    項證據資料，核與判決結果不生影響，爰不逐一論述，附此
    敘明。
七、據上論結，原告之訴為一部有理由，一部無理由，依民事訴
    訟法第79條、第87條第1項、第389條第1項第5款、第392條
    第2項，判決如主文。
中    華    民    國   100    年    5     月    27    日
                  民事第三庭   法  官  黃峻隆
正本係照原本作成。
如對本判決上訴，須於判決送達後20日內向本院提出上訴狀。如
委任律師提起上訴者，應一併繳納上訴審裁判費。
中    華    民    國   100    年    5     月    27    日
                                書記官